【裁判字號】    97,消債更,1730
【裁判日期】    980331
【裁判案由】    更生事件
【裁判全文】
臺灣板橋地方法院民事裁定          97年度消債更字第1730號
聲  請  人  甲○○
上列當事人因消費者債務清理事件，聲請更生及保全處分，本院
裁定如下：
    主  文
更生及保全處分之聲請均駁回。
聲請費用由聲請人負擔。
    理  由
一、按債務人不能清償債務或有不能清償之虞者，得依本條例所
    定更生或清算程序，清理其債務，消費者債務清理條例第3
    條定有明文。又聲請更生或清算不合程式或不備其他要件者
    ，法院應以裁定駁回之，但其情形可以補正者，法院應定期
    間先命補正，復為同條例第8 條所明定。
二、本件聲請意旨略以：聲請人其積欠債務總金額為新臺幣（下
    同）2,831,357元，因有不能清償債務之虞，前已提出債權
    人清冊，依本條例第151條第1項規定以書面向最大債權金融
    機構中國信託商業銀行申請前置協商債務清償方案，而協商
    不成立，且其無擔保或無優先權之債務總額未逾12,000,000
    元，復未經法院裁定開始清算程序或宣告破產，故為此聲請
    更生云云。
三、按本條例第3 條規定「債務人不能清償債務或有不能清償之
    虞者，得依本條例所定更生或清算程序，清理其債務。」所
    謂「不能清償債務」，係指債務人欠缺清償能力，對於已屆
    清償期，且已受請求之債務之全部或主要部分，客觀上可預
    見其為一般且繼續的不能清償之財產狀態之謂。又清償能力
    係由財產、信用、勞力三者構成，雖無足夠財產，如有良好
    之信用、優良之技術或持續不斷之勞力，即屬有清償債務之
    可能。
四、經查：聲請人主張前已提出財團法人聯合徵信中心債權人清
    冊、財產收支狀況說明書、近兩年綜合所得資料清單為證，
    且依本條例第151條第1項規定以書面向最大債權金融機構中
    國信託商業銀行申請前置協商債務清償方案，而協商不成立
    等情，業據提出中國信託商業銀行前置協商不成立通知書為
    證，堪信屬實，而依上開不成立通知書記載，聲請人係因未
    能接受顯足以負擔之還款方案之原因而協商不成立。復查聲
    請人並無消費者債務清理條例第6條第3項、第8條所定駁回
    更生聲請之事由存在，則債務人聲請更生，在程序上固無不
    合。
五、惟查，依聲請人提出之95年度及96年度綜合所得稅各類所得
    資料清單記載，聲請人95年所得為902,106 元、96年所得為
    189,423 元，該兩年度之平均月所得分別為75,176元、15,7
    85元，平均每月所得約為45,480元（計算式：902,106 ＋
    189,423 ＝1,091,529 ；1,091,529 ÷24＝45,480），而以
    行政院主計處公佈之97年度臺灣省每人每月最低生活費用為
    9,829 元為計算標準（該最低生活費用即包括食、衣、住、
    行等費用在內，且聲請人既已負債大於資產，本應較一般人
    更節約支出，撙節開銷，自應以最低生活費為計算標準），
    聲請人每月收入扣除基本生活費用後，尚餘35, 651 元（計
    算式：45,480－9,829 ＝35,651）。又縱認聲請人主張其每
    月尚須負擔其母之扶養費3,000 元一事為真實，然依聲請人
    上開每月剩餘費用扣除負擔之扶養費後，所剩32,651元（計
    算式：35,651－3,000 ＝32,651），亦足以清償中國信託商
    業銀行提議之協商條件即每月還款金額15,000元，應無不能
    負擔上開協商方案之情形，即前置協商之債權人所提議之協
    商條件，顯係在聲請人清償能力之範圍內。職此，本件聲請
    人之每月薪資所得既足以維持基本生活、盡法定扶養義務及
    負擔債權人提議之協商條件，即難認聲請人有何不能清償債
    務之情事、或有何不能清償之虞之情形，故其主張情節既與
    本條例第3 條所定要件不符，核其情形又屬無法補正，揆諸
    首開說明，本件聲請自不應准許。又本件更生之聲請既經駁
    回，聲請人保全處分之聲請亦失所附麗，應併予駁回，爰裁
    定如主文。
六、至於所繳納郵務送達費3,740元，則待本件更生聲請事件確
    定後，如尚有剩餘郵資餘額，再予檢還聲請人，附此敘明。
中    華    民    國    98    年     3    月    31    日
                  民事第三庭    法  官  邱育佩
上為正本係照原本作成。
如不服本裁定，應於裁定送達後10日內，以書狀向本院提出抗告
，並繳納抗告費新臺幣1千元。
中    華    民    國    98    年    4     月    3     日
                                書記官  彭麗紅


司法院資訊處製作；財團法人民間司法改革基金會備份。
